臺灣高雄地方法院民事裁定           100年度司財管字第78號
聲  請  人  李慶福
上聲請人對被繼承人李慶壽聲請指定遺產管理人事件，本院裁定
如下：
    主  文
選任謝勝合律師為被繼承人李慶壽（男，民國三十八年四月六日
生，身分證統一編號：Ｚ000000000號，民國九十二年
十一月三日死亡）之遺產管理人。
程序費用新臺幣壹仟元由被繼承人李慶壽之遺產負擔。
    理  由
一、本件聲請意旨略以：緣被繼承人李慶壽（男，民國○○年○ 月
    ○ 日生，身分證統一編號：Ｚ000000000號）於92年11月3 日
    死亡，案外人李慶龍於97年1 月26日死亡，上二人為兄弟關
    係，其等父親李老連於80年8 月5 日死亡，身後遺有坐落嘉
    義縣義竹鄉○○○段87地號（權利範圍1/2 ）之土地1 筆，
    迄今未辦理繼承登記，聲請人李慶福與上二人為兄弟關係，
    向地政機關辦理父親李老連之繼承登記時，因被繼承人李慶
    壽之子女均已拋棄繼承權，致聲請人對上開遺產無法辦理繼
    承登記，為確保聲請人之權利，狀請鈞院依法指定本件遺產
    管理人等語。
二、按「繼承開始時，繼承人之有無不明者，由親屬會議於1 個
    月內選定遺產管理人，並將繼承開始及選定遺產管理人之事
    由，向法院報明。」、「無親屬會議或親屬會議未於前條所
    定期限內選定遺產管理人者，利害關係人或檢察官，得聲請
    法院選任遺產管理人，並由法院依前項規定為公示催告。」
    、又「先順序繼承人均拋棄其繼承權時，由次順序之繼承人
    繼承，其次順序之繼承人有無不明或第四順序之繼承人均拋
    棄其繼承權者，準用關於無人承認繼承之規定。」，民法第
    1177條、第1178條第2 項、第1176條第6項 分別定有明文。
三、經查：
  (一)聲請人主張之前揭事實，業據其提出土地登記謄本、被繼承
    人李慶壽之死亡除戶謄本、繼承系統表、本院家事庭94年8
    月28日92年度繼字第1910號准予備查通知、本院93年1 月20
    日93年度繼字第51號准予備查通知等件為證，並經本院依職
    權調取本院93年度繼字第51號、92年度繼字第1910號拋棄繼
    承權卷宗核閱屬實，堪信為真實。
  (二)聲請人既與被繼承人為兄弟關係，自應屬利害關係人無訛。
    又被繼承人之繼承人均已依法拋棄繼承，復查無其他合法繼
    承人存在，揆諸前揭規定，自應準用關於無人承認繼承之規
    定，參以其親屬會議並未於死亡發生之日起1 個月內為其選
    定遺產管理人並呈報本院，是聲請人以利害關係人之地位，
    向本院聲請選任遺產管理人，自屬有據。
  (三)本院審酌：被繼承人李慶壽前揭現存繼承人既均已依法拋棄
    繼承，可知顯已不願再與被繼承人之遺產有何糾葛，本無義
    務就其遺產再為管理；況擔任遺產管理人，主要係彙整被繼
    承人之財產，踐行被繼承人債權、債務之確認，並作適法合
    理之分配，且於有繼承人承認繼承時或遺產分配後，尚有剩
    餘時，將遺產移交繼承人或國庫，此須熟悉相關法律程序進
    行遺產處分，經本院自高雄律師公會願意擔任法院遺產管理
    人名單中徵詢後，謝勝合律師願意以其專業知識管理及處理
    被繼承人後續之遺產問題，有電話紀錄1 紙附卷可稽，爰選
    任謝勝合律師為本件遺產管理人。另因本件被繼承人之全部
    繼承人均拋棄繼承，而「準用」無人承認繼承之規定，與繼
    承人有無不明之情形尚屬有間，是民法第1178條第2 項關於
    承認繼承之公示催告，即無準用之餘，附此敘明。
四、依非訟事件法第157 條、第24條第1 項，裁定如主文。
五、如對本裁定抗告，須於裁定送達後10日之不變期間內，向本
    院提出抗告狀，並繳納抗告費新臺幣1,000 元。
中    華    民    國    100   年    7     月    28    日
                  家事法庭  司法事務官  任士慧